【裁判字號】    96,簡上,198
【裁判日期】    970515
【裁判案由】    履行契約
【裁判全文】
臺灣士林地方法院民事判決             96年度簡上字第198號
上  訴  人  啟柏電子有限公司
法定代理人  丁○○
訴訟代理人  古明峰律師
被  上訴人  佰通數位股份有限公司
                        樓
法定代理人  乙○○
                        1號
上列當事人間請求履行契約事件，上訴人對於中華民國96年4 月
12日本院內湖簡易庭96年度湖簡字第139 號第一審判決提起上訴
，本院於97年5月1日言詞辯論終結，判決如下：
    主      文
上訴駁回。
第二審訴訟費用新台幣捌仟陸佰陸拾伍元由上訴人負擔。
    事實及理由
一、上訴人起訴主張：訴外人香榭國際興業股份有限公司（下稱
    香榭公司）於民國93年11月間，提供零件予上訴人，請上訴
    人為其組裝電源供應器擴大機約2,100 台，加工費用共計新
    台幣（下同）829,481 元（含上訴人為香榭公司採購少部分
    材料之代墊款）。惟上訴人於94年3 月間如期組裝完成後，
    因香榭公司發生財務問題，無法支付報酬，乃授權被上訴人
    出面協商，幾經協商後，上訴人與被上訴人於95年7 月10日
    達成協議，兩造同意上開香榭公司積欠上訴人之加工酬金及
    材料代墊款829,481 元減為396,561 元，又因被上訴人認為
    上訴人為香榭公司加工組裝之產品，其中少部分零件不符安
    全檢查之規定，需卸除重裝，故約定重工費用由被上訴人負
    擔，且被上訴人應於驗收完成後，以現金或以驗收日為到期
    日之支票一次付清前開費用。又上訴人業已完成上開產品共
    1,800 台之重工，並於95年9 月26日經被上訴人完成驗收，
    然被上訴人迄今仍未支付加工報酬396,561 元及重工費用65
    ,100 元 ，總計461,661 元，為此，爰依兩造間之協議，請
    求被上訴人給付461,661 元，及自起訴狀繕本送達翌日起至
    清償日止，按年息5%計算之利息等語。
二、被上訴人則以：系爭債務為香榭公司與上訴人間之債權債務
    關係，香榭公司僅係授權被上訴人處理其間之爭議，被上訴
    人並未承受香榭公司的債務。又依兩造協議書之約定，上訴
    人需完成之重工項目包括ATE 成品試測，而該測試中即包含
    短路保護測試，然經進行該項測試結果，系爭產品並未能通
    過測試而燒毀約700 台，其餘約1,100 台，因避免將全數燒
    毀，即未再進行該項測試，是上訴人既未能依協議完成重工
    及驗收測試，被上訴人自無給付款項之義務等語，資為抗辯
    。
三、本件原審為上訴人敗訴之判決，上訴人不服提起上訴，並聲
    明：(一)原判決廢棄。(二)被上訴人應給付上訴人461,661 元，
    及自起訴狀繕本送達翌日起至清償日止，按年息5%計算之利
    息。被上訴人則聲明：駁回上訴。
四、兩造不爭執之事實：
  (一)上訴人原受訴外人香榭公司之委託，組裝系爭電源供應器及
    擴大機，然因香榭公司無法支付上訴人承攬報酬，遂授權被
    上訴人即向其購買上開產品之人，出面與上訴人協商系爭產
    品之後續處理事宜。
  (二)上訴人與被上訴人於95年7 月10日簽訂協議書1 份，約定債
    務總金額為396,561 元，且上訴人需負責整新系爭產品，其
    整新項目及費用如協議書附表所示，整新後之產品經被上訴
    人驗收完成後，應由被上訴人給付上訴人396,561 元及重工
    費用。
  (三)上訴人重工後之1,800 台產品，經被上訴人派員驗收結果，
    其中700 台經電路短路測試均不合格，故其餘1,100 台未再
    進行電路短路測試，至其他測試項目則均通過。
  (四)本件重工費用為65,100元。
五、本件經依民事訴訟法第270 條之1 第1 項第3 款規定，整理
    並協議簡化爭點後，兩造同意協議簡化後之爭點為（本院卷
    第70頁）：
  (一)依兩造之約定，是否於「系爭產品經被上訴人驗收完成」之
    後，被上訴人始有付款之義務？
  1.有關電路短路測試項目，是否需通過測試始為驗收完成？被
    上訴人是否同意無需全部進行短路測試，即視為驗收完成？
  2.如未同意，本件驗收是否完成？
  (二)上訴人以系爭產品短路測試不合格係因設計不良所致，而非
    組裝之問題，主張被上訴人仍應付款，有無理由？
六、茲就上開爭點，析述本院得心證之理由如下：
  (一)查兩造所簽訂之協議書第3 項就付款方式明定為：「啟柏電
    子並需負責整新原香榭國際委託之產品（重工費用如附件，
    由佰通數位支付），『經佰通數位驗收完成後』以現金或是
    以驗收日為到期日之支票一次付清。…」，此有該協議書1
    份在卷足憑（原審卷第10頁），且為兩造所不爭執，是被上
    訴人辯稱系爭產品應經其驗收完成後，其始需付款予上訴人
    等語，自屬有據。再查，上訴人完成1,800 台產品之重工後
    ，於進行電路短路測試時，發生燒毀700 台之情形，為避免
    繼續測試將全數燒毀，故其餘1,100 台即由被上訴人指示不
    再進行該項測試等情，均為兩造所不爭執，上訴人雖以其僅
    為單純之勞務提供者，負責組裝零件，至於產品能否達到一
    定之功能則與上訴人無涉，不應為驗收之範圍，故其依協議
    進行短路測試時，雖發生燒毀之情形，被上訴人仍須付款，
    且本件短路測試係因被上訴人要求停止而未能全部完成，自
    不能謂系爭產品未經被上訴人驗收等詞，辯稱系爭產品應已
    經被上訴人驗收完成，被上訴人應依約付款云云，惟查：
  1.有關本件被上訴人驗收系爭產品之項目及範圍，固未經明文
    記載於兩造所訂立之協議書中，然上訴人既自承該協議書附
    表所列之「工作項目」，其中第11項ATE 成品測試即包含電
    路短路測試，顯見系爭產品能否通過該項測試，應為該產品
    是否具備一般品質之重要標準，亦為能否通過驗收之審核項
    目之一，否則被上訴人何需支付上訴人相當之對價要求其進
    行該項測試？且證人即被上訴人公司前產品工程師丙○○及
    上訴人下包廠商之生產線管理員甲○○，亦均到庭證稱一般
    電源供應器產品之組裝廠商均需進行短路測試等語（本院卷
    第55、57頁），更足認該項測試為電源供應器產品是否具備
    正常品質之基本檢驗項目，被上訴人自無可能僅要求上訴人
    進行該項測試，卻不將該測試結果作為驗收完成與否之標準
    ，是上訴人主張本件驗收範圍並不包括必須通過短路測試云
    云，顯有未合。至上訴人雖又辯稱其僅係香榭公司之代工組
    裝廠商，為單純之勞務提供者，故本件驗收範圍應不及於產
    品是否達到其功能或有無瑕疵云云，惟縱認上訴人僅負責產
    品零件之組裝，其就所完成之工作，亦應使其具備約定之品
    質，且無不適於通常或約定使用之瑕疵，此觀民法第492 條
    之規定甚明，故其以此辯稱驗收範圍不應包含短路測試是否
    通過云云，已無可採；況被上訴人原為向香榭公司購買系爭
    產品之人，係因香榭公司無法依約交貨，始由被上訴人出面
    與上訴人協議後續處理事宜等經過情形，亦為上訴人所明知
    ，則所謂「驗收完成」，自應以系爭產品所須具備之一般品
    質為其查驗標準，始符兩造簽訂系爭協議書之真意，否則如
    依上訴人所言，無論短路測試是否通過均需由被上訴人付款
    ，無異強令被上訴人付款取得業已燒毀而無法販售之產品，
    顯有失事理之平，自非可採。從而，本件被上訴人就系爭產
    品驗收之範圍，應包括該產品能否通過電路短路測試，亦即
    系爭產品需通過短路測試，始可謂驗收完成，洵堪認定。
  2.又查，上訴人所完成之1,800 台產品，經進行電路短路測試
    後，發生燒毀700 台之情形，為避免繼續測試將全數燒毀，
    被上訴人遂指示上訴人就剩餘之1,100 台停止進行該項測試
    等情，前已詳述，則系爭產品顯然均未能通過電路短路測試
    ，而無法由被上訴人完成驗收，至為明確，依兩造所簽協議
    書之約定，被上訴人自無需付款予上訴人。
  3.另上訴人所稱被上訴人曾同意無需全部進行短路測試，即視
    為驗收完成乙節，為被上訴人所否認，且證人丙○○亦證稱
    其於工廠進行測試時，並未告知上訴人系爭產品視為全部驗
    收合格（本院卷第52頁），上訴人復未能提出其他證據證明
    被上訴人已有同意視為全部驗收完成之事實，其此項主張，
    亦非可採。
  (二)至上訴人雖又主張系爭產品未能通過短路測試，係因產品設
    計不良所致，並非組裝之問題，不應由其負責云云，然兩造
    於系爭協議書中既係約定於被上訴人「驗收完成」後，始需
    付款予上訴人，則除非被上訴人有何以不正當方式阻止驗收
    完成之情事，否則無論該產品無法通過驗收之原因係香榭公
    司設計不良或上訴人組裝不良，均無礙於驗收尚未完成之事
    實，上訴人自不得以設計不良為由，主張被上訴人在尚未完
    成驗收之情況下仍應付款。
七、綜上所述，本件上訴人重工後之系爭產品，既未經被上訴人
    驗收完成，上訴人依系爭協議書請求被上訴人支付461,661
    元之款項及其遲延利息，自無理由，應予駁回。原審為上訴
    人敗訴之判決，並駁回其假執行之聲請，於法並無不合，上
    訴論旨指摘原判決不當，求予廢棄，為無理由，應駁回其上
    訴。
八、本件第二審訴訟費用額確定為8,665 元（第二審裁判費7,60
    5 元、證人日旅費1,060 元），並應由上訴人負擔，爰併諭
    知如主文第2 項所示。
九、本件判決基礎已臻明確，兩造其餘攻防方法及訴訟資料經本
    院斟酌後，核與判決結果不生影響，故不另一一論述，併此
    敘明。
十、據上論結，本件上訴為無理由，依民事訴訟法第436 條之1
    第3 項、第449 條第1 項、第78條、第87條第1 項，判決如
    主文。
中    華    民    國    97    年    5     月    15    日
                  民事第一庭  審判長法  官  黃小瑩
                                    法  官  藍雅清
                                    法  官  馬傲霜
以上正本證明與原本無異。
本件判決不得上訴。
中    華    民    國    97    年    5     月    20    日
                                    書記官  許秋莉


司法院資訊處製作；財團法人民間司法改革基金會備份。
